臺灣桃園地方法院刑事判決　　　　　　　93年度訴字第1090號
公　訴　人　臺灣桃園地方法院檢察署檢察官
被　　　告　甲○○　男　45歲.
上列被告因重利等案件，於中華民國94年5月18日10許，在本院
第14法庭宣示判決，出席職員如左：
　　　　　　　法　官　尹　良
　　　　　　　書記官　廖宜政
　　　　　　　通　譯
法官起立朗讀判決主文、犯罪事實要旨、處罰條文、附記事項，
及告以上訴限制、期間並提出上訴狀之法院，且諭知記載其內容
：
一、主  文：
甲○○連續以脅迫使人行無義務之事，處有期徒刑肆月，緩刑肆
年；又證人於執行審判職務之公署審判時，於案情有重要關係之
事項，供前具結，而為虛偽陳述，處有期徒刑壹年肆月，緩刑肆
年。應執行有期徒刑壹年陸月，緩刑肆年。
二、犯罪事實要旨：
甲○○基於其與庚○○係多年友人之情誼，為下列犯行：
(一)、因己○○、丙○○、丁○○等人與庚○○有債務糾紛，甲○○竟基於與庚○○有上開情誼，希庚○○能早日解決上開債
    務（並非要求無對價之財物，故無不法所有或為不法利益之
    意圖），竟基於使人行無義務之事之概括犯意，於九十一年
    十一月三日某時，在桃園縣龜山鄉○○○路二○五號之「古
    早味茶莊」內，見己○○正與庚○○商討債務，竟以強硬之
    語氣自行對己○○嚇稱：既然來了，就趕快簽一簽等明示如
    果不從其要求將遭致身體傷害之脅迫言語，恐嚇己○○，致
    使己○○心生恐懼而於同年月五日，簽立面額二百萬元之支
    票、本票、空白十行紙各一份交庚○○而行無義務之事。又
    承前犯意，於九十一年間某日某時，在上址，見丙○○、丁○○正與庚○○商討債務，竟又自行同時對丙○○、丁○○
    嚇稱：欠人家錢，既然來了，趕快簽一簽，不簽就會很難看
    等明示如果不從其要求，將遭致身體傷害之脅迫言語，恐嚇
    丙○○、丁○○，致使丙○○、丁○○當場簽立面額二十五
    萬元之本票及契約書各一份交庚○○而行無義務之事。
(二)、因庚○○、乙○○於八十八年三月二十二日凌晨，在庚○○
    、乙○○位於桃園縣龜山鄉之住處，由戊○○出名為受讓人
    ，與辛○○簽定讓渡契約書，約定由藍世聰以一百五十萬元
    之代價，轉讓藍世聰合夥經營之豐賓洗車場洗車場給庚○○
    、乙○○，並於契約簽立時，由戊○○給付辛○○面額一百
    萬元之支票一紙，嗣因上開支票經藍世聰查知債信不良，通
    知庚○○後，庚○○即另持程德為發票人之本票一紙，向辛○○換回前所交付之該支票，然上開本票清償日屆至，戊○○亦未依期付款，經藍世聰聲請強制執行豐賓洗車場（上開
    契約訂定後已由庚○○、乙○○更名為新豐賓洗車場），庚○○、乙○○乃以新豐賓洗車場為乙○○所有，為執行名義
    效力所不及為由異議，致藍世聰求償無門，藍世聰遂向台灣
    桃園地方法院檢察署檢察官告訴庚○○、乙○○、戊○○共
    犯詐罪嫌，經檢察官偵查後向本院提起公訴（台灣桃園地方
    法院九十一年度易字第一○一六號）。上開案件審理期間，
    庚○○明知並未於八十八年三月二十三日下午，在庚○○、
    乙○○住處，將一百萬元交付戊○○，再由戊○○交付予辛○○之情事，竟於上開案件於九十一年十一月二十五日開庭
    前二週某日某時，在乙○○所開設之桃園縣龜山鄉○○路○
    段八三四號永業代書事務所內，唆使甲○○於上開案件審理
    時出庭證稱：曾於八十八年三月二十三日下午，在庚○○、
    乙○○住處，親眼目睹戊○○交付辛○○金錢等虛偽情事，
    甲○○應允後，明知並未於上開時、地，目睹上開虛偽情事
    ，竟基於偽證之犯意，於上開案件於九十一年十一月二十五
    日十五時五分許，在本院第八法庭公開審理時，以證人之身
    分到庭作證，對於庚○○、乙○○有無在住處，將一百萬元
    交付戊○○，再由戊○○交付予辛○○於案情有重要關係之
    事項，供前具結而虛偽陳述稱：詳細日期我不記得了，但當
    天我有在庚○○住處，看到戊○○拿一綑錢及一張支票，交
    給一位小姐，我不認識該小姐，該小姐拿錢之後有寫東西，
    然後就走了云云。嗣上開案件經本院於九十二年三月七日，
    以九十一年度易字第一○一六號判處庚○○、乙○○、戊○○有期徒刑一年六月，上訴後經台灣高等法院於九十二年十
    二月十六日駁回上訴，均緩刑五年確定。
三、處罰條文：刑法第一百六十八條。
四、附記事項：
按刑法第三百零四條之強制罪，係指以現實的加害相要脅，迫使
人行具體的無義務之事，而刑法第三百零五條所謂以加害生命、
身體、自由、名譽、財產之事恐嚇他人，則以告知將來的惡害為
已足，雖亦常有如為一定行為或不為一定行為將有如何之惡害等
言詞，亦僅係抽象的恫嚇，與現實具體的強制有別（最高法院八
十五年度台上字第六二四八號判決意旨可資參照）。再者，刑法
第三百零五條之恐嚇危害安全罪，係指單純以將來加害生命、身
體、自由、名譽、財產之事，恐嚇他人致生危害於安全者而言，
如對於他人之生命、身體等，以現實之強暴、脅迫手段加以危害
要挾，使人行無義務之事或妨害人行使權利，即應構成刑法第三
百零四條之強制罪，縱有恐嚇行為，亦僅屬犯強制罪之手段，無
更論以恐嚇危害安全罪之餘地（最高法院八十四年度台非字第一
九四號判決亦可資參照）。被告甲○○因己○○、丙○○、丁○○等人積欠庚○○之債務，竟於上開時、地，先後以脅迫之恐嚇
危害安全方法，迫使己○○、丙○○、丁○○行簽立本票；或支
票；或相關證明文件等無義務之事，衡諸前揭裁判意旨，此部分
所為顯屬強制罪之範圍，而非單純之恐嚇危害安全問題，自應論
以強制罪，而不必再論以恐嚇危害安全罪，附予敘明。
五、協商判決除有刑事訴訟法第四百五十五條之四第一項第一款
    於本訊問程序終結前，被告撤銷協商合意或檢察官撤回協商
    聲請者；第二款被告協商之意思非出於自由意志者；第四款
    被告所犯之罪非第四百五十五條之二第一項所定得以協商判
    決者；第六款被告有其他較重之裁判上一罪之犯罪事實者；
    第七款法院認應諭知免刑或免訴、不受理者情形之一，及違
    反同條第二項「法院應於協商合意範圍內為判決；法院為協
    商判決所科之刑，以宣告緩刑或二年以下有期徒刑、拘役或
    罰金為限」之規定者外，不得上訴。
六、如有前項得上訴之情形者，得自收受判決送達之日起十日內
    ，向本院提出上訴書狀，上訴於第二審法院。
七、本案經檢察官洪景明到庭執行職務。
中　　華　　民　　國　　94　　年　　5　月    18　　日
            臺灣桃園地方法院刑事第三庭
                     書記官  廖宜政
                     法  官  尹  良
上正本證明與原本無異。
                     書記官  廖宜政
中　　華　　民　　國　　94　　年　　5 　　月　　18　　日
